臺灣臺南地方法院刑事判決
111年度易字第1165號
公  訴  人  臺灣臺南地方檢察署檢察官
被      告  林健忠



上列被告因妨害自由案件，經檢察官提起公訴（111年度偵字第2
2600號），本院判決如下：
    主  文
林健忠犯強制罪，處拘役貳拾伍日，如易科罰金，以新台幣壹仟
元折算壹日。
    事  實
一、林健忠（涉犯刑法第305條恐嚇罪嫌及刑法第309條第1項公
    然侮辱罪嫌部分，經檢察官於本案起訴書敘明不另為不起訴
    處分）於民國（下同）111年7月30日下午3時53分許，未戴安
    全帽騎乘530-DWP號機車，於行近臺南市永康區永華路與國
    光五街交岔路口處，停等紅燈時，見後方陳瑞欽騎乘MWA-36
    09號機車，手持手機拍攝其未戴安全帽，而心生不滿，竟基
    於強制之犯意，要求陳瑞欽不要離開，刪除手機內照片，陳
    瑞欽不予理會，欲騎機車離開，林健忠遂徒手拉扯陳瑞欽外
    套，欲阻止陳瑞欽離去，致陳瑞欽重心不穩人車倒地（未造
    成傷害），以此強暴方式，妨害陳瑞欽駕駛車輛權利。嗣警
    據報到場處理，因而查悉上情。
二、案經陳瑞欽訴由臺南市政府警察局永康分局報請臺灣臺南地
    方檢察署檢察官偵查起訴。
    理  由
甲、證據能力部分：
一、按被告以外之人於審判外之陳述，雖不符刑事訴訟法第159
    條之1至第159條之4之規定，而經當事人於審判程序同意作
    為證據，法院審酌該言詞陳述或書面陳述作成時之情況，認
    為適當者，亦得為證據；當事人、代理人或辯護人於法院調
    查證據時，知有第159條第1項不得為證據之情形，而未於言
    詞辯論終結前聲明異議者，視為有前項之同意，刑事訴訟法
    第159條之5定有明文。
二、查本件用以認定犯罪事實存否之各項證據資料，其中屬於被
    告以外之人於審判外之言詞、書面陳述，雖屬傳聞證據，然
    被告於本院審理程序時，已表示同意上開言詞、書面陳述，
    均有證據能力（詳本院卷36頁），復於本院審理時調查證據
    程序逐一提示並告以要旨，檢察官及被告均未爭執上開證據
    之證據能力，且於言詞辯論終結前亦未聲明異議，本院審酌
    此等證據資料作成時之情況，核無違法不當之瑕疵，亦無其
    他違反法定程序取證情形，且與待證事實具有關連性，以之
    作為本案之證據亦屬適當，應具有證據能力。　
乙、實體部分：
一、訊據被告供承於上開時地，因不滿告訴人陳瑞欽持手機，拍
    其騎機車未戴安全帽，要求告訴人陳瑞欽不要離開，刪除手
    機內照片，告訴人陳瑞欽不予理會，欲騎車離開，其乃徒手
    拉扯告訴人外套等情，然否認有強制犯行，辯稱：當下我的
    想法，只是想要對方刪除其手機內照片，沒要阻止他走，只
    是拉到對方衣服，他一停我就放手，告訴人機車是他自己放
    倒的云云。惟查：
　㈠被告林健忠於上開時地，因不滿告訴人陳瑞欽持手機，拍其
    騎機車未戴安全帽，欲要求告訴人刪除手機內照片，告訴人
    不予理會，欲騎車離開，被告乃徒手拉扯告訴人外套等情，
    業據被告於警偵訊供承不諱（詳警卷4至6頁，偵查卷19至20
    頁）；而告訴人陳瑞欽於本院證稱：被告於上開時地，因不
    滿其持手機拍被告騎機車未戴安全帽，而質問其「你在做什
    麼？」，並說「你很垃圾」，其不予理會，欲騎機車離開，
    被告乃徒手拉其外套，欲阻止其離去，致其重心不穩，而人
    車倒地等情（詳本院卷37至38、53頁）。
  ㈡雖被告否認有阻止告訴人離去，致造成告訴人機車倒地，辯
    稱是告訴人自己放倒機車云云。然衡情若非被告拉扯告訴人
    外套，告訴人斷無無緣無故人車倒地之理！是被告否認有阻
    止告訴人離去，致造成告訴人機車倒地，係告訴人自己放倒
    機車等情，顯係被告卸責之詞，不足採信。此外有案發現場
    監視錄影畫面擷取照片8張（含2張被告出手拉告訴人照片、
    2張告訴人摔車倒地照片），被告與告訴人雙方車輛詳細資
    料報表在卷可憑（詳警卷13至21、29至31頁）；復經本院於
    審理時當庭勘驗案發現場之監視器，並擷取告訴人機車人車
    倒地錄影畫面照片在卷可憑（詳本院卷43、49至50頁）。
　㈢綜上，被告於上開時地，確因不滿告訴人持手機，拍其騎機
    車未戴安全帽，欲要求告訴人刪除手機內照片，告訴人不予
    理會，欲騎機車離開，被告乃徒手拉扯告訴人外套，以阻止
    告訴人離去，導致告訴人重心不穩，而人車倒地等情屬實。
    是本件被告強制犯行，事證明確，應可認定。
二、核被告所為，係犯刑法第304條第1項強制罪。
三、爰以被告之責任為基礎，審酌被告因不滿告訴人持手機拍其
    騎機車未戴安全帽，欲要求告訴人刪除手機內照片，告訴人
    不予理會，而欲騎車離開，被告乃徒手拉扯告訴人外套，以
    阻止告訴人離去，致告訴人重心不穩，而人車倒地，以此方
    式，為本案之犯罪動機及強制手段，被告所為，實屬不該；
    並審酌被告犯後否認犯行，及自陳為國中肄業之智識程度，
    離婚，目前於煤氣行從事送瓦斯業務，每日收入約新台幣一
    千元之生活狀況等一切情狀，量處如主文所示之刑，並諭知
    如易科罰金之折算標準，以資懲儆。　
據上論斷，應依刑事訴訟法第299條第1項前段，刑法第304條第1
項、第41條第1項前段，刑法施行法第1條之1第1項，判決如主文
。
本案經檢察官王宇承提起公訴，檢察官吳惠娟到庭執行職務。
中　　華　　民　　國　　111 　年　　11　　月　　7 　　日
　　　　　　　　　刑事第一庭  法　官　董武全
以上正本證明與原本無異。
如不服本判決應於收受本判決後20日內向本院提出上訴書狀，並
應敘述具體理由。其未敘述上訴理由者，應於上訴期間屆滿後20
日內向本院補提理由書狀（均須按他造當事人之人數附繕本）「
切勿逕送上級法院」。 　　　　　　　　　　　　　　　　　                                書記官　李培聞
中　　華　　民　　國　　111 　年　　11　　月　　7 　　日
附錄所犯法條：　　
刑法第304條第1項：
以強暴、脅迫使人行無義務之事或妨害人行使權利者，處3年以
下有期徒刑、拘役或9千元以下罰金。